【裁判字號】    97,交抗,658
【裁判日期】    970626
【裁判案由】    聲明異議
【裁判全文】
臺灣高等法院臺中分院交通事件裁定     97年度交抗字第658號
抗 告 人即
原處分機關  交通部公路總局臺中區監理所彰化監理站
法定代理人  高東寶
受處分人    甲○○
上列抗告人因受處分人違反道路交通管理處罰條例聲明異議案件
，不服臺灣彰化地方法院中華民國97年5月16日所為裁定（97年
度交聲字第640號），提起抗告，本院裁定如下：
    主  文
抗告駁回。
    理  由
一、抗告意旨略以：(一)按考領各類駕駛資格及駕照得適用駕駛之
    車種等規定，道路交通安全規則第60、61及62條分別定有明
    文，現行採機車駕駛執照、汽車駕駛執照各一照管理原則，
    不僅不會造成民眾之不便，歷年來無阻礙，車主及駕駛人之
    權利亦相對受保障，酒駕違規行為吊扣駕照之目的並非僅為
    處罰違反道路交通管理事件之行為人而已，尚有以暫時禁止
    行為人於道路上駕駛，以免其短期內再犯之用意，實不得因
    違規駕駛領有最高級汽車駕照資格，即有多次駕駛汽車之機
    會。(二)吊扣汽車駕駛執照之裁處，係以違規時駕駛資格之照
    類作為處罰立基，且道路交通管理處罰條例第35條亦有規定
    吊扣其駕駛執照之裁處依據，而非道路交通管理處罰條例第
    68條規定。另針對新修正道路交通管理處罰條例第68條條文
    ，刪除吊扣部分，因僅係為符合汽、機車各採一照管理制度
    ，避免造成處罰機關執行實務上窒礙難行。(三)本件受處分人
    違規時所駕駛自用小客車之資格憑證，係基於其所持之普通
    大貨車駕駛執照，並非無照駕駛，嗣抗告人依據道路交通管
    理處罰條例第35條第1項第1款規定裁處罰鍰新臺幣（下同）
    34,500元、吊扣駕駛執照12個月及施以道安講習，僅依汽、
    機車駕駛執照分別管理原則作為裁處，應無不當，為此請求
    撤銷原裁定，另為適法之裁定云云。
二、按汽車駕駛人飲用酒類或其他類似物後，其吐氣所含酒精濃
    度超過每公升0.25毫克或血液中酒精濃度超過百分之0.05以
    上者，不得駕車；汽車駕駛人，有第35條第1項規定之酒後
    駕車情形，應接受道路交通安全講習；汽車駕駛人，駕駛汽
    車經測試檢定酒精濃度超過規定標準，處新臺幣15,000元以
    上60,000元以下罰鍰，並當場移置保管該汽車及「吊扣」其
    駕駛執照1年。道路交通安全規則第114條第2款、道路交通
    管理處罰條例第24條、道路交通管理處罰條例第35條第1項
    第1款分別載有明文。又按道路交通管理處罰條例第68條業
    於民國（下同）94年12月14日修正，並自95年3月1日施行，
    修正前之道路交通管理處罰條例第68條規定：「汽車駕駛人
    ，因違反本條例及道路交通安全規則之規定，受吊扣或吊銷
    駕駛執照處分時，吊扣或吊銷其持有各級車類之駕駛執照。
    」，而修正後之道路交通管理處罰條例第68條規定：「汽車
    駕駛人，因違反本條例及道路交通安全規則之規定，受吊銷
    駕駛執照處分時，吊銷其持有各級車類之駕駛執照。」，查
    該條文修正前，其原提案修正條文為：「汽、機車駕駛人，
    因違反本條例及道路交通安全規則之規定，受吊扣或吊銷駕
    駛執照處分時，吊扣或吊銷其違法或違規當時所駕駛車輛之
    駕駛執照。」，立法理由略以：「原條文將違法或違規駕駛
    人所持有各級車類之駕駛執照一併吊扣或吊銷，失之過酷，
    影響人民工作及生活甚鉅，爰修正之」等語，是以其立法意
    旨在於違規行為對道路交通秩序之維持及道路交通安全已生
    較大之影響，故規定吊扣或吊銷其持有各級車類之駕駛執照
    ，以限制其繼續駕車行駛道路之權利，其係屬駕駛行為之限
    制，並不因所持駕駛執照種類不同而有所差異。然最後通過
    之修正條文，則係將道路交通管理處罰條例第68條原有條文
    中之「吊扣或」3字刪除各情，有立法院交通委員會94年10
    月5日台立交字第0942400153號函附道路交通管理處罰條例
    第68條審查報告可參（參立法院公報第94卷第70期第135至
    138頁）。是參照上開立法理由及立法經過，依修正後之條
    文，按上開規定受「吊銷駕照」處分者，仍維持吊銷其持有
    各級車類駕駛執照之處分，至於受「吊扣駕照」處分者，則
    僅「吊扣」其違法或違規當時所駕駛車輛之駕駛執照，不再
    吊扣其持有各級車類之駕駛執照至明（本院96年度交抗字第
    136、648號裁定意旨參照）。
三、經查，本件受處分人甲○○於97年5月4日05時36分許，駕駛
    車牌號碼1267－KG號自用一般小客車，行經臺76縣18.5公里
    東路段，因「汽車駕駛人酒精濃度超過規定標準（經酒精測
    試為0. 43MG/L）」違規，為國道公路警察局第三警察隊員
    警當場掣單舉發，原處分機關乃依道路交通管理處罰條例第
    35條第1項第1款、第24條第1項第2款規定，裁處受處分人罰
    鍰新台幣（下同）34,500元，吊扣駕駛執照12個月，並施以
    道路安全講習之處分等情，為受處分人所不爭執，並有內政
    部警政署國道公路警察局舉發違反道路交通管理事件通知單
    影本、交通部公路總局臺中區監理所彰化監理站彰監四字第
    裁64－Z00000000號違反道路交通管理事件裁決書各1紙在卷
    可稽（見原審卷第6至7頁），是受處分人前開違規行為堪予
    認定。惟本件受處分人係於97年5月4日駕駛自用一般小客車
    違規，自應依修正後之道路交通管理處罰條例第68條規定裁
    處方屬適法，則依前揭說明，其依法所受之處分應為限制其
    駕駛自用一般小客車之權利，即吊扣其小型車駕駛執照，始
    符依法行政原則。至於受處分人僅領有最高級之職業大貨車
    駕駛執照，致無較低級車類之自用小客車駕駛執照可供吊扣
    ，此係源於道路交通安全規則關於「一照原則」之駕照管理
    問題，惟行政機關本應時時因應法令之變更，而精進其行政
    執行成效，斷不得因技術層面之困難，而置相關法令於不顧
    ，甚或逾越比例原則，是技術層面的問題，要難據為原處分
    並無不當之理由，併此敘明。
四、綜上所述，本件受處分人駕駛自用一般小客車違反道路交通
    管理處罰條例第35條第1項第1款規定，自應吊扣其自用小客
    車普通駕駛執照，原處分關於「吊扣駕駛執照12個月」部分
    之處罰，未明確揭示吊扣駕駛執照之車種級別，即難認為允
    當。從而，原審法院認受處分人之異議為有理由，而撤銷原
    處分關於「吊扣駕駛執照12個月」部分之處罰，並改諭知如
    原裁定主文第2項所示「甲○○自用小客車駕駛人駕駛汽車
    ，經測試檢定酒精濃度超過規定標準，吊扣小型車駕駛執照
    拾貳個月」之處罰，本院經核並無違誤。至於原處分機關另
    裁處受處分人施以道安講習部分，聲明異議意旨並未指摘及
    此，原審法院未併予審酌，本院經核亦無不合，附此指明。
    抗告人未審酌新修正法律之規定，以同法第35條第1項第1款
    為由，認應剝奪受處分人之汽車駕駛用路權，提起抗告請求
    維持原處分云云，為無理由，應予駁回。
五、據上論斷，應依道路交通案件處理辦法第26條，刑事訴訟法
    第412條，裁定如主文。
中    華    民    國    97    年    6     月    26    日
            刑事第十一庭  審判長法  官  陳  朱  貴
                                法  官  郭  同  奇
                                法  官  胡  文  傑
上列正本證明與原本無異。
不得再抗告。
                                書記官  蔡  嘉  萍
中    華    民    國    97    年    6  月       27   日


司法院資訊處製作；財團法人民間司法改革基金會備份。
